【裁判字號】    95,訴,1935
【裁判日期】    951226
【裁判案由】    槍砲彈藥刀械管制
【裁判全文】
臺灣板橋地方法院刑事判決              95年度訴字第1935號
公  訴  人  臺灣板橋地方法院檢察署檢察官
被      告  乙○○
選任辯護人  吳超萍律師
上列被告因違反槍砲彈藥刀械管制條例案件，經檢察官提起公訴
（95年度偵字第78255 號），本院判決如下：
    主  文
乙○○未經許可持有槍枝之主要組成零件，處有期徒刑陸月，併
科罰金新臺幣壹萬元。有期徒刑如易科罰金，罰金如易服勞役，
均以新臺幣玖佰元即銀圓參佰元折算壹日。緩刑貳年。
扣案如附表所示之槍枝主要組成零件壹批均沒收。
    事  實
一、乙○○於民國93年3 、4 月間某日，在臺北縣三重市某夜市
    內，以每把新台幣（下同）4 萬元之代價，向該夜市內某不
    知名攤販購入不具殺傷力之德國ROHM廠RG96型9mm具有槍身
    、滑套、擊錘及撞針等槍枝主要組成零件之金屬模型槍（槍
    枝管制編號第Ｚ000000000-0號）、不具殺傷力之德國ROHM廠
    MAUSER HSC90型具有槍身、滑套、擊錘及撞針等槍枝主要組
    成零件之金屬模型槍（槍枝管制編號第Ｚ000000000-0號）及
    不具殺傷力之仿BERETTA廠92FS型半自動槍管內具有阻鐵之
    公告模擬槍（槍枝管制編號Ｚ000000000號）各一把，而未經
    許可持有上開二枝槍枝之主要組成零件一批。嗣乙○○於94
    年10月15日持其所購得之上開三枝槍枝前往臺北縣政府警察
    局中和分局辦理「模擬槍」執照核發之申請，經警將上開槍
    枝送鑑結果，發現其中管制編號Ｚ000000000-0號、Ｚ0000000
    00-0號槍枝非屬公告查禁之模擬槍，而係具有槍身、滑套、
    擊錘及撞針等槍枝主要組成零件之模型槍，再通知乙○○到
    警局接受訊問，其對於上開未經發覺之犯罪向具有偵查犯罪
    權限之警員自首，嗣並接受裁判。
二、案經臺北縣政府警察局中和分局報請臺灣板橋地方法院檢察
    署檢察官偵查起訴。
    理  由
一、上揭事實，業據被告乙○○於偵審中均坦承不諱，並有公告
    查禁模擬槍報請查驗及核發執照申請書乙紙及扣案如附表所
    示之具有槍枝主要組成零件之槍枝二枝附卷為證。又扣案之
    被告所持有之金屬手槍，經內政部警政署刑事警察局鑑定結
    果，其中槍枝管制編號Ｚ000000000-0號、Ｚ000000000-0號分
    別係德國ROHM廠製RG96型及德國ROHM廠MAUSER HSC90型半自
    動之金屬模型槍，該二枝槍枝槍管為金屬材質（內具阻鐵）
    、其槍身、滑套、擊錘及槍機（含撞針）亦均為金屬材質，
    具打擊底火之功能，雖上開槍枝認定均非屬槍砲彈藥刀械管
    制條例第20條之1公告查禁之模擬槍，惟其槍身、滑套、擊
    錘及撞針，均認定為公告之槍砲彈藥主要組成零件，此有內
    政部95年1月11日內授警字第0950870071號函及函附之內政
    部警政署94年12月16日模擬槍鑑驗小組鑑定結果紀錄表、臺
    北縣政府警察局94年12月8日北縣警保字第0940171573號函
    、95年1月26日北縣警保字第0950012356號函及臺北縣政府
    警察局中和分局94年10月24日北縣警中保字0940048570號函
    等件附卷為證，是被告所持有之上開槍枝所附之槍身、滑套
    、擊錘及撞針等物，確屬內政部八十六年十一月二十四日台
    內警字第八六七０六八三號公告之槍砲彈藥主要組成零件
    至為明確。至被告之選任辯護人雖為其辯護稱：被告所持有
    之上開三枝槍枝均為內政部公告查禁之「模擬槍」，且依內
    政部所示自94年5月2日公告之日起，公告查禁之摸擬槍除專
    供外銷及研發並向警察機關申請報備者外，一律禁止製造、
    販賣、運輸、轉讓、出租、出借、持有、寄藏或意圖販賣而
    陳列，又公告前已持有者，自公告之日起六個月（94年5 月
    2 日至94年11月1 日止），由團體代表人、負責人或持有人
    ，向團體所在地及持有人戶籍所在之直轄市、縣（市）警察
    局申請報備查驗發照列管或繳銷，於期限內完成報備者，其
    持有之行為不罰，模擬槍亦不予沒入，是被告見上開公告，
    乃於期限內之94年10月15日持上開二槍枝（含主要組成零件
    ）向臺北縣政府警察局中和分局申請報備查驗，則其行為自
    符合內政部所公告之於期限內完成報備而不罰；其次，本件
    被告所持有之上開槍枝之槍身為塑膠材質，槍管、滑套、擊
    錘及撞針等物均非鋼鐵，而係亞鉛脆弱易斷材質，且槍管與
    槍身均為固定，與制式手槍能按開裝彈射擊不同，況依警政
    署鑑驗上開手槍結果亦認該槍枝槍管內具有阻鐵，是以上開
    槍枝無論如何拼溱，均無殺傷功能，亦無危害性，核與槍砲
    彈藥刀械管制條例立法目的不合，是以被告所持有之二枝手
    槍既無殺傷力，且於公告期限內報備，則其所附裝置之槍枝
    主要組成零件自無殺傷，顯非屬法定處罰之客體云云，惟查
    ，槍砲彈藥刀械管制條例於94年1 月26日修正公布第20條之
    1 ，將具打擊底火且外型、構造、材質類似真槍，足以改造
    成具有殺傷力之槍枝，列為模擬槍，並由中央主管機關會同
    目的事業主管機關公告查禁，而該條例所定公告查禁之模擬
    槍指下列足以改造成具有殺傷力之槍枝：（一）槍枝具有類
    似槍機、撞針、擊錘等擊發機構或預留有槍機安裝座等機構
    。（二）槍枝其外型、材質、各部組成零件（含零件之結構
    、功能）或機械運作方式類似各國武器工廠生產之槍枝，此
    有內政部94年5 月2 日台內警字第0940100466號函附卷為證
    ，是以依上開函旨可知，因模擬槍具有打擊底火且外型、構
    造、材質類似真槍，且因槍枝之外型、機械運作類似武器工
    廠生產之槍枝，足以改造成具有殺傷力之槍枝，始依法公告
    查禁，而「模型槍」則係指原設計非供殺敵、獵物，而使用
    特殊（空包）子彈，可供田徑比賽起始信號或供以嚇退野獸
    或供射擊訓練（因具後作力，可模擬真槍，以磨練射手持槍
    之穩定性）等用途之各類槍枝模型，亦非市售之各類玩具槍
    ，此有台北縣政府警察局94年12月8 日北縣警保字第094017
    1573號函在卷供參，顯見「模型槍」係為供比賽、嚇退獵獸
    及射擊訓練所用，核與前開公告查禁之「模擬槍」之類似真
    槍，具有打擊底火等，可供改造為具有殺傷力之槍枝不同，
    而本件被告所持有之三枝槍枝，經鑑定結果，其中槍枝管制
    編號第Ｚ0 00000000 號認係為「模擬槍」，另管制編號第
    Ｚ000000000-0及管制編號第Ｚ000000000-0號之槍枝則屬「模
    型槍」，非屬「模擬槍」，此有臺北縣政府警察局94 年12
    月8 日函在卷可證，是以被告所持有之上開槍枝分屬不同類
    型，且因該經鑑定為公告查禁之「模擬槍」，經被告合於公
    告之日起六個月不罰之94年10月15日報備期限，復據臺北縣
    政府警察局依法核發被告該槍枝持有執照在案，此亦為被告
    所供承無誤，是以被告之選任辯護人誤將本案所涉之管制編
    號第Ｚ000000000 -0 及編號第Ｚ000000000-0號之「模型槍」
    ，誤認亦係「模擬槍」，而認被告符合同條例第20條之一之
    規定，行為應予不罰云云，顯有誤會，又有關槍枝之組成零
    件，主要考量應視其零件是否可供槍枝組裝及正常使用，又
    一般常用金屬材料均有相當硬度與延展性，可充分應用於槍
    枝上，故何類「金屬材質」應不影響槍枝組成零件與否之認
    定，此亦有內政部警政署刑事警察局95年11月10日刑鑑字第
    0950147259號函附卷為證，是以被告之選任辯護人以上開二
    槍枝之槍身為塑膠材質，槍管、滑套、擊錘及撞針等物係亞
    鉛脆弱易斷材質，應足以影響槍枝之性能云云，亦不足採；
    末按未經許可持有槍砲、彈藥之主要組成零件者，處六月以
    上五年以下有期徒刑，槍砲彈藥刀械管制條例第十三條第四
    項定有明文，揆其立法意旨係為防制不法分子，利用化整為
    零方式分批製造、持有以規避查覺及處罰，乃對於情節較輕
    之持有主要組成零件（經中央主管機關公告者為限）行為明
    文增列處罰規定，是以被告所持有之上開二枝槍枝經鑑定結
    果雖因槍管內具阻鐵，無法供發射彈丸使用，而無以論其持
    有具有殺傷力之槍枝罪嫌，惟各該槍枝確實具有業經公告之
    槍枝主要組成零件，是以自仍有成立本件罪責之餘地，則前
    開辯護意旨亦無從採。從而本件事證已臻明確，自應依法論
    科。
二、刑法修正後本案法律適用之說明：
    按法律變更之比較適用，比較時應就罪刑有關之共犯、未遂
    犯、想像競合犯、牽連犯、連續犯、結合犯，以及累犯加重
    、自首減輕暨其他法定加減（如身分加減）與加減例等一切
    情形，綜其全部罪刑之結果而為比較；且就比較之結果，須
    為整體之適用，不能割裂分別適用各該有利於行為人之法律
    ，此即法律變更之比較適用所應遵守之「罪刑綜合比較原則
    」及「擇用整體性原則」（參照最高法院24年上字第4634號
    判例、同院27年上字第2615號判例，及最高法院95年第八次
    刑事庭會議決議）。查被告行為後，刑法第41條、第42條等
    規定均業經修正，於94年2 月2 日經總統公布，並自95 年7
    月1 日起施行（以下簡稱新刑法，修正前刑法簡稱舊刑法）
    ，茲說明本案新舊刑法適用情形如下：
(一)本件被告犯罪時之刑法第四十一條第一項前段規定：「犯最
    重本刑為五年以下有期徒刑以下之刑之罪，而受六個月以下
    有期徒刑或拘役之宣告，因身體、教育、職業、家庭之關係
    或其他正當事由，執行顯有困難者，得以一元以上三元以下
    折算一日，易科罰金。」又被告行為時之易科罰金折算標準
    ，依修正前罰金罰鍰提高標準條例第二條前段（現已刪除）
    規定，就其原定數額提高為一百倍折算一日，則本件被告行
    為時之易科罰金折算標準，應以銀元三百元折算一日，經折
    算為新臺幣後，應以新臺幣九百元折算為一日。惟九十五年
    七月一日修正公布施行之刑法第四十一條第一項前段則規定
    ：「犯最重本刑為五年以下有期徒刑以下之刑之罪，而受六
    個月以下有期徒刑或拘役之宣告者，得以新臺幣一千元、二
    千元或三千元折算一日，易科罰金。」比較修正前後之易科
    罰金折算標準，以九十五年七月一日修正公布施行前之規定
    ，較有利於受刑人，自應依現行刑法第二條第一項前段，適
    用修正前刑法第四十一條第一項前段規定，定其易科罰金之
    折算標準。
(二)又被告於行為時，刑法第42條第2 項前段規定：「易服勞役
    以1 元以上3 元以下折算1 日。」，又被告行為時之易服勞
    役折算標準，業據修正前罰金罰鍰提高標準條例第2 條前段
    規定，就其原定數額提高為100 倍折算1 日，則本案被告行
    為時之易服勞役折算標準，應以銀元300 元折算1 日，即新
    臺幣900 元折算1 日。惟新刑法第42條第3 項前段規定：「
    易服勞役以新臺幣一仟元、二仟元或三仟元折算一日。」，
    比較修正前後之易服勞役折算標準，以修正後之規定，較有
    利於被告，則依刑法第2 條第1 項但書規定，適用修正後之
    刑法第42條第3 項前段規定，定其折算標準。
(三)綜上，依整體比較之結果，依修正後刑法第二條第一項前段
    之規定，適用行為時之舊法處斷。
三、核被告所為，係犯槍砲彈藥刀械管制條例第十三條第四項之
    未經許可持有槍枝主要組成零件罪。又被告於未被警員發覺
    其持有上開槍枝之主要組成零件之犯罪行為前，主動交付上
    開槍枝，雖其係為申請核發執照始報繳上開槍枝，惟其於未
    經報繳前，警員仍無從得悉其涉犯本罪，嗣經警將上開槍枝
    送驗結果，其後被告迭於警訊及偵查中均自白犯罪，進而接
    受裁判，則其行為符合自首之要件，應屬無疑，是被告自首
    並報繳其持有之具有槍身、滑套、擊錘及撞針等槍枝主要組
    成零件之槍枝，應依槍砲彈藥刀械管制條例第18條第1 項前
    段規定，減輕其刑。爰審酌被告並無前科，素行尚佳，雖其
    未經許可有上開槍枝之主要組成零件，對於社會治安顯有潛
    在危害，惟斟酌係主動報繳上開槍枝，且於犯後已知坦承犯
    行，態度尚屬良好等一切情狀，量處如主文所示之刑，並就
    有期徒刑及罰金部分分別諭知易科罰金及易服勞役之折算標
    準，以示懲戒。又被告未曾受有期徒刑以上刑之宣告，有臺
    灣高等法院被告前案紀錄表在卷可稽，其因一時失慮，致罹
    本件犯行，惟其犯後已坦承犯行，足見其犯後確知悔悟，經
    此教訓，當知警惕，應無再犯之虞，本院認對其所宣告之刑
    以暫不執行為適當。而被告行為後，刑法第74條緩刑之規定
    業已修正施行，而緩刑之宣告，涉及被告所受宣告之刑於確
    定後是否執行，亦屬刑罰法律之修正，而依修正後之刑法第
    74條第2 項，增設多款緩刑宣告時併附負擔之課與，且宣告
    緩刑後撤銷緩刑之事由亦放寬，核以修正後之現行刑法第74
    條，顯較修正前較不利於被告，是本件爰適用被告行為時之
    刑法第74條第1 款為緩刑2年之宣告，以期自新。
四、扣案如附表所示之物，為查獲之槍枝主要組成零件，皆為違
    禁物，均應依修正前刑法第三十八條第一項第一款之規定宣
    告沒收（按從刑附屬於主刑，除法律有特別規定者外，依主
    刑所適用之法律）。
據上論斷，應依刑事訴訟法第二百九十九條第一項前段，槍砲彈
藥刀械管制條例第十三條第四項、第十八條第一項前段，刑法第
二條第一項前段、第十一條前段、修正前第四十一條第一項前段
、第四十二條第二項、第三十八條第一項第一款、第七十四條第
一款，修正前罰金罰鍰提高標準條例第二條，現行法規所定貨幣
單位折算新臺幣條例第二條，判決如主文。
本案由檢察官甲○○到庭執行職務。
中    華    民    國    95    年    12    月    26    日
                  刑事第十二庭  審判長  法  官  徐蘭萍
                                        法  官  林淑婷
                                        法  官  林漢強
以上正本證明與原本無異
如不服本判決應於送達後10日內向本院提出上訴狀
                                        書記官  莊川億
中    華    民    國    95    年    12    月    27    日
附表
┌──┬───────────────┬───────────┐
│編號│物品名稱                      │備註                  │
├──┼───────────────┼───────────┤
│ 1  │槍枝管制編號Ｚ000000000-0號金屬│參見內政部警政署刑事警│
│    │模型槍之槍身、滑套、擊錘、撞針│警察局模擬槍鑑驗小組鑑│
│    │                              │定結果紀錄表照片七所示│
├──┼───────────────┼───────────┤
│ 2  │槍枝管制編號Ｚ000000000-0號金屬│參見內政部警政署刑事警│
│    │模型槍之槍身、滑套、擊錘、撞針│警察局模擬槍鑑驗小組鑑│
│    │                              │定結果紀錄表照片十一所│
│    │                              │示                    │
└──┴───────────────┴───────────┘
附錄本案論罪科刑法條全文：
槍砲彈藥刀械管制條例第13條
未經許可，製造、販賣或運輸槍砲、彈藥之主要組成零件者，處
3年以上10年以下有期徒刑，併科新台幣700萬元以下罰金。
未經許可，轉讓、出租或出借前項零件者，處 1 年以上 7 年以
下有期徒刑，併科新台幣 500 萬元以下罰金。
意圖供自己或他人犯罪之用，而犯前二項之罪者，處 5 年以上有
期徒刑，併科新台幣 1 千萬元以下罰金。
未經許可，持有、寄藏或意圖販賣而陳列第 1 項所列零件者，第
6月以上5年以下有期徒刑，併科新台幣300萬元以下罰金。第1項
至第3項之未遂犯罰之。


司法院資訊處製作；財團法人民間司法改革基金會備份。
